【裁判字號】    98,簡上,693
【裁判日期】    980714
【裁判案由】    詐欺
【裁判全文】
臺灣板橋地方法院刑事判決             98年度簡上字第693號
上  訴  人  臺灣板橋地方法院檢察署檢察官
被      告  辛○○
上列上訴人因被告詐欺案件，不服本院98年度簡字第2883號中華
民國98年4 月22日第一審判決（聲請案號：98年度偵字第4300、
5560號），提起上訴，及檢察官移送併辦（臺灣臺北地方法院檢
察署98年度偵字第3929號、臺灣板橋地方法院檢察署98年度偵字
第12773 、11436 號、臺灣嘉義地方法院檢察署98年度偵字第
1915號、臺灣臺中地方法院檢察署98年度偵字第4661號），本院
管轄之第二審合議庭判決如下：
    主  文
原判決撤銷。
辛○○幫助意圖為自己不法之所有，以詐術使人將本人之物交付
，處拘役肆拾日，如易科罰金，以新臺幣壹仟元折算壹日。
    事  實
一、辛○○明知於犯罪集團專門收集人頭帳戶用以犯罪之社會現
    象層出不窮之際，若將自己之銀行帳戶存摺及金融卡出售、
    出借或提供他人使用，可能因此供不法詐騙份子用以詐使他
    人將款項匯入後，再加以提領之用，並能預見可能因而幫助
    他人從事詐欺取財犯罪，竟不違背其本意，仍基於幫助他人
    詐欺取財之不確定故意，於民國97年11月12日晚間6 、7 時
    許，在臺北縣中和市○○路貴族世家牛排餐廳內，將其向彰
    化銀行股份有限公司土城分行（下稱彰化銀行）申請開設之
    帳號00000000000000號帳戶之金融卡、密碼及向中華郵政股
    份有限公司板橋八甲郵局（下稱板橋八甲郵局）申請開設之
    00000000000000號帳戶之金融卡、密碼提供予真實年籍姓名
    不詳自稱「徐嘉立」之成年男子使用。嗣某不詳詐欺集團成
    員取得辛○○上開彰化銀行、板橋八甲郵局帳戶之金融卡、
    密碼後，即意圖為自己不法之所有，在雅虎奇摩拍賣網站上
    刊登虛偽拍賣廣告，致於附表所示時間上網購物之壬○○、
    乙○○、己○○、丙○○、丁○○、庚○○、戊○○、甲○○等人陷於錯誤，參與競標並誤認已得標，而於如附表所示
    之時間，依指示匯出如附表所示之金額至如附表所示之辛○○彰化銀行帳戶或板橋八甲郵局帳戶內，匯入款項並旋即遭
    提領一空。嗣因壬○○、乙○○、己○○、丙○○、丁○○
    、庚○○、戊○○、甲○○等人遲遲未收到貨物，始知受騙
    而報警處理。
二、案經壬○○訴由臺北縣政府警察局新莊分局、基隆市警察局
    第四分局報請臺灣板橋地方法院檢察署偵查後聲請以簡易判
    決處刑及臺灣臺北、屏東、嘉義、臺中地方法院檢察署移送
    併辦。
    理 由
一、上揭犯罪事實，業經被告辛○○於本院準備程序及審理中坦
    承不諱，核與證人即被害人壬○○、乙○○、己○○、丙○○、丁○○、戊○○於警詢中及證人庚○○、甲○○於警詢
    、偵查中之證述情節相符，並有彰化銀行土城分行97年12月
    16日彰土城字第0975245 號函附之個人戶客戶資料卡、存摺
    存款帳戶資料查詢明細表、中華郵政股份有限公司板橋郵局
    97年12月2 日板營字第0970202363號函附之開戶資料、查詢
    帳戶最近交易資料、雅虎奇摩拍賣網站列印畫面、安泰商業
    銀行客戶交易明細單、台新銀行自動櫃員機交易明細表、華
    南銀行自動櫃員機交易明細表、嘉義縣阿里山鄉農會匯款委
    託書（收據聯）、郵政國內匯款執據、存摺影本、新光銀行
    自動櫃員機明細表等件在卷可稽，足認被告之自白與事實相
    符，洵堪採為認定事實之依據。事證明確，被告犯行，已堪
    認定。
二、核被告辛○○所為，係犯刑法第30條第1 項前段、第339 條
    第1 項之幫助詐欺取財罪。又本件被告係一次交付上開彰化
    銀行、板橋八甲郵局帳戶之金融卡、密碼，幫助詐欺集團成
    員詐欺如附表所示壬○○等人之財物，係一行為觸犯數個相
    同罪名，為想像競合犯，應依刑法第55條規定從一情節較重
    者處斷。又檢察官聲請簡易判決處刑之犯罪事實雖未敘及被
    告幫助詐欺被害人乙○○、丙○○、丁○○、庚○○、戊○○、甲○○部分之犯行，然該部分與前揭檢察官聲請簡易判
    決處刑且本院判決有罪部分，有想像競合犯之裁判上一罪關
    係，已如前述，並經檢察官移送併辦，本院自應併予審理。
    又被告以幫助之意思，參與構成要件以外之行為，為幫助犯
    ，爰依刑法第30條第2 項規定，依正犯之刑減輕之。原審認
    被告上揭犯行，罪證明確，予以論罪科刑，固非無見，惟原
    審未及審酌上開檢察官請求併案審理有關幫助詐欺庚○○、
    戊○○、甲○○部分之犯罪事實，自有未洽，檢察官執以上
    訴為有理由。爰審酌被告提供金融機構帳戶予他人犯罪之用
    ，造成犯罪偵查困難，並使幕後犯罪人得以逍遙法外，危害
    社會治安，犯後坦承犯行之態度，兼衡其素行、犯罪之動機
    、目的、手段等一切情狀，量處如主文所示之刑，並諭知易
    科罰金之折算標準，以示懲儆。
據上論斷，應依刑事訴訟法第455 條之1 第1 項、第3 項、第
369 條第1 項前段、第364 條、第299 條第1 項前段，刑法第30
條第1 項前段、第2 項、第339 條第1 項、第55條、第41條第1
項前段，刑法施行法第1 條之1 ，判決如主文。
本案經檢察官李巧菱到庭執行職務。
中    華    民    國    98    年    7     月    14    日
                    刑事第十二庭  審判長法  官  白光華
                                        法  官  楊志雄
                                        法  官  曾淑娟
上列正本證明與原本無異。
本判決不得上訴。
                                        書記官   謝雪紅
中    華    民    國    98    年    7     月    14    日
附表：
┌──┬───┬─────┬─────────┬──────┬──────┐
│編號│被害人│下標時間  │詐術方式          │匯款時間    │匯款金額    │
│    │      │          │                  │            │匯入帳戶    │
├──┼───┼─────┼─────────┼──────┼──────┤
│1   │壬○○│97年11月13│在雅虎奇摩拍賣網站│97年11月13日│4000元      │
│    │      │日上午10時│上刊登虛偽拍賣LG廠│上午11時44分│彰化銀行土城│
│    │      │55分許    │牌KF-350型手機廣告│            │分行帳號9283│
│    │      │          │，致壬○○陷於錯誤│            │0000000000號│
│    │      │          │，於左列時間參與競│            │帳戶        │
│    │      │          │標並以新臺幣（下同│            │            │
│    │      │          │）4000元之價格得標│            │            │
│    │      │          │後，於右列時間至臺│            │            │
│    │      │          │北縣新莊市○○路32│            │            │
│    │      │          │號安泰商業銀行自動│            │            │
│    │      │          │櫃員機匯款右列金額│            │            │
│    │      │          │至右列指定帳戶。  │            │            │
├──┼───┼─────┼─────────┼──────┼──────┤
│2   │乙○○│97年11月13│在雅虎奇摩拍賣網站│97年11月13日│7900元      │
│    │      │日下午4 時│上刊登虛偽拍賣NOKI│下午4時34分 │彰化銀行土城│
│    │      │許        │A 廠牌N79 型手機，│            │分行帳號9283│
│    │      │          │致乙○○陷於錯誤，│            │0000000000號│
│    │      │          │於左列時間參與競標│            │帳戶        │
│    │      │          │並以7900元之價格得│            │            │
│    │      │          │標後，於右列時間至│            │            │
│    │      │          │全家便利商店林森南│            │            │
│    │      │          │分店ATM 匯款右列金│            │            │
│    │      │          │額至右列指定帳戶。│            │            │
├──┼───┼─────┼─────────┼──────┼──────┤
│3   │己○○│97年11月13│在雅虎奇摩拍賣網站│97年11月13日│5000元      │
│    │      │日晚間8 時│上刊登虛偽拍賣SONY│晚間        │彰化銀行土城│
│    │      │56分許    │廠牌T700型數位相機│            │分行帳號9283│
│    │      │          │廣告，致己○○陷於│            │0000000000號│
│    │      │          │錯誤，於左列時間參│            │帳戶        │
│    │      │          │與競標並以5000元之│            │            │
│    │      │          │價格得標後，於右列│            │            │
│    │      │          │時間匯款右列金額至│            │            │
│    │      │          │右列指定帳戶。    │            │            │
├──┼───┼─────┼─────────┼──────┼──────┤
│4   │丙○○│97年11月13│在雅虎奇摩拍賣網站│97年11月14日│5500元      │
│    │      │日        │上刊登虛偽拍賣液晶│中午12時22分│彰化銀行土城│
│    │      │          │螢幕廣告，致丙○○│            │分行帳號9283│
│    │      │          │陷於錯誤，於左列時│            │0000000000號│
│    │      │          │間參與競標並以5500│            │帳戶        │
│    │      │          │元之價格得標後，於│            │            │
│    │      │          │右列時間匯款右列金│            │            │
│    │      │          │額至右列指定帳戶。│            │            │
├──┼───┼─────┼─────────┼──────┼──────┤
│5   │丁○○│97年11月14│在雅虎奇摩拍賣網站│97年11月14日│8100元      │
│    │      │日        │上刊登虛偽拍賣手機│下午2時     │彰化銀行土城│
│    │      │          │廣告，致丁○○陷於│            │分行帳號9283│
│    │      │          │錯誤，於左列時間參│            │0000000000號│
│    │      │          │與競標並以8100元之│            │帳戶        │
│    │      │          │價格得標後，於右列│            │            │
│    │      │          │時間至阿里山鄉農會│            │            │
│    │      │          │信用部匯款右列金額│            │            │
│    │      │          │至右列指定帳戶。  │            │            │
├──┼───┼─────┼─────────┼──────┼──────┤
│6   │庚○○│97年11月13│在雅虎奇摩拍賣網站│97年11月13日│13000元     │
│    │      │日下午1 時│上刊登虛偽拍賣LV-M│下午3時50分 │中華郵政股份│
│    │      │許        │40156 型包包，致黃│            │有限公司板橋│
│    │      │          │意珊陷於錯誤，於左│            │八甲郵局0311│
│    │      │          │列時間參與競標並以│            │0000000000  │
│    │      │          │13000 元之價格得標│            │            │
│    │      │          │後，於右列時間在屏│            │            │
│    │      │          │東縣安巒山莊內以網│            │            │
│    │      │          │路ATM 轉帳右列金額│            │            │
│    │      │          │至右列帳戶。      │            │            │
├──┼───┼─────┼─────────┼──────┼──────┤
│7   │戊○○│97年11月13│在雅虎奇摩拍賣網站│97年11月14日│5340元      │
│    │      │日        │上刊登虛偽拍賣SONY│中午12時15分│中華郵政股份│
│    │      │          │廠牌K850i 手機廣告│            │有限公司板橋│
│    │      │          │，致陳偉泓陷於錯誤│            │八甲郵局0311│
│    │      │          │，於左列時間參與競│            │0000000000號│
│    │      │          │標並以5340元之價格│            │帳戶        │
│    │      │          │得標後，於97年11月│            │            │
│    │      │          │14日中午12時接獲對│            │            │
│    │      │          │方匯款簡訊，於右列│            │            │
│    │      │          │時間至嘉義市○○街│            │            │
│    │      │          │郵局匯款右列金額至│            │            │
│    │      │          │右列帳戶。        │            │            │
├──┼───┼─────┼─────────┼──────┼──────┤
│8   │甲○○│97年11月14│在雅虎奇摩拍賣網站│97年11月14日│6350元      │
│    │      │日下午1 時│上刊登虛偽拍賣國際│下午1時33分 │中華郵政股份│
│    │      │許        │牌高效能B 式FY188B│            │有限公司板橋│
│    │      │          │W 除濕機廣告，致朱│            │八甲郵局0311│
│    │      │          │舜璘陷於錯誤，於左│            │0000000000  │
│    │      │          │列時間參與競標並以│            │            │
│    │      │          │6350元之價格得標後│            │            │
│    │      │          │，於右列時間匯款右│            │            │
│    │      │          │左列金額至右列帳戶│            │            │
│    │      │          │。                │            │            │
└──┴───┴─────┴─────────┴──────┴──────┘
附錄本案論罪科刑法條全文：
中華民國刑法第339 條
意圖為自己或第三人不法之所有，以詐術使人將本人或第三人之
物交付者，處5 年以下有期徒刑、拘役或科或併科1 千元以下罰
金。
以前項方法得財產上不法之利益或使第三人得之者，亦同。
前2 項之未遂犯罰之。


司法院資訊處製作；財團法人民間司法改革基金會備份。
